【裁判字號】    98,上訴,4182
【裁判日期】    990701
【裁判案由】    組織犯罪防制條例等
【裁判全文】
臺灣高等法院刑事判決                98年度上訴字第4182號
上  訴  人  臺灣臺北地方法院檢察署檢察官
被      告  戊○○
選任辯護人  林重宏律師
被      告  己○○
選任辯護人  許卓敏律師
            邱群傑律師
被      告  庚○○
上  訴  人
即  被  告  辛○○
上二人共同
選任辯護人  林重宏律師
被      告  丙○○
                    之1
                    （另案於臺灣桃園監獄執行中）
選任辯護人  蔡鎮隆律師
被      告  丁○○
            甲○○
            乙○○
                    （另案於臺灣嘉義監獄執行中）
上三人共同
選任辯護人  林重宏律師
上列上訴人因被告違反組織犯罪防制條例等案件，不服臺灣臺北
地方法院97年度訴字第1138 號，中華民國98年8月13日第一審判
決（起訴案號：臺灣臺北地方法院檢察署95年度偵字第23289 號
），提起上訴，本院判決如下：
    主  文
上訴駁回。
    犯罪事實
一、辛○○於民國95年1 月間某日（同年1月14日下午4時55分許
    前）教唆「李廣梅」等真實姓名年籍不詳之成年男子至桃園
    縣蘆竹鄉○○○街37 號D（姓名年籍詳卷）所經營之「翔登
    精緻洗衣店」（下稱翔登洗衣店）燒燬店內衣物，「李廣梅
    」等人遂於同年1月14日下午4時55分許，戴口罩搭乘遮掩車
    牌之白色自小客車至翔登洗衣店，以瓶裝不明液體灑在店內
    客人送洗衣物上，再以噴燈噴放火焰，燒燬該店客人所有衣
    物約30件，致生公共危險。
二、案經臺北市政府警察局移送臺灣臺北地方法院檢察署檢察官
    偵查起訴。
    理  由
壹、程序部分：
一、本件因檢察官起訴認為被告戊○○等人亦涉犯組織犯罪防制
    條例之罪嫌，依該條例第12條規定，證人之身分應予保密，
    故本件相關證人、被害人均以代號表示，先予敘明。
二、組織犯罪防制條例第12條第1 項中段規定：「訊問證人之筆
    錄，以在檢察官或法官面前作成，並經踐行刑事訴訟法所定
    訊問證人之程序者為限，始得採為證據」，此為刑事訴訟證
    據能力之特別規定，且較92年2月6日修正公布，同年9月1日
    施行之刑事訴訟法證據章有關傳聞法則之規定更為嚴謹，自
    應優先適用。依上開規定，證人於警詢時之陳述，於違反組
    織犯罪防制條例案件，即絕對不具證據能力，無修正後刑事
    訴訟法第159條之2、第159條之3及第159條之5規定之適用，
    不得採為判決基礎。
三、按被告以外之人於審判外之言詞或書面陳述，除法律有規定
    者外，不得作為證據；又被告以外之人於審判外之陳述，雖
    不符合同法第159條之1至第159條之4之規定，但經當事人於
    審判程序同意作為證據，法院審酌該言詞陳述或書面陳述作
    成時之情況，認為適當者，亦得為證據，刑事訴訟法第 159
    條第1項及第159條之5第1項分別定有明文。經查，本判決所
    引用被告以外之人於審判外之陳述（不含警詢部分），固為
    傳聞證據，然檢察官、被告於本院準備程序時均表示同意作
    為證據，本院審酌上開證據資料製作時之情況，尚無違法不
    當及證明力明顯過低之瑕疵，亦認為以之作為證據應屬適當
    。揆諸前開規定，依刑事訴訟法第159條之5規定，認前揭證
    據資料均有證據能力。
四、按被告之自白，非出於強暴、脅迫、利誘、詐欺、疲勞訊問
    、違法羈押或其他不正之方法，且與事實相符者，得為證據
    ，刑事訴訟法第156條第1項定有明文。查被告己○○於95年
    10月26日為警詢問時所為關於加入松聯幫松賢堂、為副堂主
    之自白，經本院於準備程序勘驗警詢錄音帶，勘驗結果：「
    五、員警於33分10秒，因己○○仍保持沈默，員警對己○○
    說：『告訴你最後一次，承認不一定有事，不承認反而有事
    ，我的嘴臉這樣，我也有小孩、老婆，我也想得到好的報應
    ，你承認對我來講也沒有好處，你不承認對我從警生涯來講
    ，我告訴你，你應該會有事，我是這樣感覺啦，這樣算不算
    威脅？我也不知道。』」，有本院99年5 月11日準備程序筆
    錄附卷可稽，足認被告己○○此部分自白係出於脅迫而為之
    ，不得為證據。
貳、實體部分
甲、有罪部分：
一、訊據被告辛○○堅決否認有教唆放火犯行，辯稱：依證人 E
    、D 之證述及被告辛○○之通聯通話內容不能證明其唆縱火
    等語。經查：
(一)證人E於原審證稱：「（95年1 月14日下午4時55分左右，在
    翔登洗衣店發生什麼事情？）也是三個人進來，有的砸店，
    有的燒衣服。（95年1 月14日的三個人進來店內有無戴著口
    罩？）有。（他們使用何種工具燒衣服？）像瓦斯瓶噴的那
    種。（被燒燬的衣服範圍及件數如何？）件數大約30件。」
    等語（見原審卷三第68-69頁）；證人D於原審證稱：「（95
    年1月14日下午4時55分左右，在翔登洗衣店發生什麼事情？
    ）一樣有三個人進來，有人砸櫃台，有人拿瓦斯燒衣服。（
    95年1 月14日這一次你有無親自目睹整個過程？沒有。（經
    店長通知你趕過去，是如何情況？）櫃台被損毀，衣服被燒
    。（你對外有無積欠債務？）沒有。但是我的前手有。」等
    語（見原審卷三第66頁），互核相符，復有監視器錄影翻拍
    畫面在卷可稽（見偵查卷第196-200 頁），堪認翔登洗衣店
    於95年1月14日遭人燒燬店內衣物之情節屬實。
(二)被告辛○○使用0000000000號行動電話一節，業據其坦承不
    諱（見偵查卷第84頁）。而被告辛○○所使用之上開行動電
    話，與真實姓名不詳之「李廣梅」所持有之0000000000號行
    動電話95年1 月14日20時29分有如下之通話內容（見偵查卷
    第205頁）：
    李廣梅：喂兄弟。
    辛○○：嗯，怎樣？
    李廣梅：我今天去處理了啊。
    辛○○：好了嗎？
    李廣梅：那電腦我們把它砸掉衣服燒掉了啊，那老闆娘在那
            邊哭啊。
    辛○○：在哭甚麼，哭夭喔。
    李廣梅：她在哭說「打錯人了啦，別再打了啦」我跟她說你
            叫你陳仔錢趕快還一還，我就放火燒了啊。
    辛○○：好OK謝謝。
    依上開被告辛○○與「李廣梅」之通話內容，足認「李廣梅
    」係向被告辛○○回報其前往翔登洗衣店燒燬衣物之情形。
(三)查被告辛○○受綽號「鴨子」姓名不詳成年男子指使，於95
    年1月4日教唆「李廣梅」等真實姓名不詳之成年男子損壞他
    人物品，「李廣梅」等3、4人遂於95年1月7日20時30分許，
    戴口罩遮掩臉部，分持球棒，搭乘以膠帶貼住車牌之白色自
    用小客車，至翔登洗衣店，持球棒砸毀店內之電腦2 台、印
    表機1台，業經原審認定明確，判處有期徒刑8月，減為有期
    徒刑4 月，並經被告辛○○於本院審理時撤回上訴確定。原
    審據以認定之依據除證人D、E之證述外，尚有以下三則被告
    辛○○與姓名不詳之人及「李廣梅」之通話內容：
 (1)被告辛○○所使用之上開行動電話，與姓名不詳之人所持有
    之0000000000號行動電話95年1月4日19時44分有如下之通話
    內容（見偵查卷第204頁）：
    某男：我那天跟你說的事有沒有。
    辛○○：可以啊。
    某男：星期六（1月7日）動手。
    辛○○：星期六喔好啊。
    某男：應該是晚上比較方便吧。
    辛○○：晚上喔應該是晚上做比較方便。
    某男：對啊晚上啊，他們9點關門8點動手就好了啊。
    辛○○：好啊。
    某男：錢我準備好了。
    辛○○：好。
    某男：就這個禮拜六（即1月7日）。
    辛○○：好。
 (2)上開2人復於95年1月4日19時45分有如下之通話內容（見偵
    查卷第204頁）：
    某男：喂你要記得用西瓜刀把那些衣服砍一砍。
    辛○○：好。
 (3)被告辛○○之0000000000號行動電話與「李廣梅」之000000
    0000號行動電話於95年1月4日22時1分有如下之通話內容（
    見偵查卷第204頁）：
    辛○○：喂？
    李廣梅：志鴻喔。
    辛○○：嗯。
    李廣梅：你在睡覺喔？
    辛○○：嗯你是誰啊？
    李廣梅：廣梅啦！
    辛○○：我跟你講禮拜六出來辦事喔。
    李廣梅：禮拜六晚上嗎？
    辛○○：對，帶2個阿弟仔西瓜刀準備2把。
    李廣梅：OK啊。
    辛○○：不要砍人是要砍他的東西而已。
    李廣梅：好。
    依據上開通聯內容，堪認被告辛○○教唆「李廣梅」於95年
    1月7日至翔登洗衣店持棒球棒損壞該店內之電腦、印表機等
    物無訛，並足以佐證「李廣梅」於95年1月14日下午4時55分
    許前往翔登洗衣店燒燬衣物亦係受被告辛○○所教唆，其方
    於95年1月14日20時29分向被告辛○○回報。
(四)此外，被告辛○○於警詢時供稱：「（你教唆李廣梅等人，
    受託為壟斷桃園縣蘆竹鄉一帶之洗衣店生意，分別於95年 1
    月7日20時31分及95年1月14日16時許，分持棒球棒及瓶裝易
    燃液體，前往翔登精緻洗衣店，將該店內之電腦設備及客人
    送洗之衣褲燒燬，致該店損失約10餘萬元，被害人因心生畏
    懼而搬離該址，你是否知情？有否參與？）我教唆綽號「廣
    梅」李廣梅等人去上開時、地，但李廣梅等人並無去該址縱
    火。（你為何叫李廣梅等人去上址，是何原因？）是朋友綽
    號叫鴨子，叫我叫人過去上址。」等語（見偵查卷第 83-92
    頁）。其雖否認「李廣梅」等人有前往翔登洗衣店縱火，然
    核與上開事證不符；且依上開被告辛○○與「李廣梅」之通
    話內容，「李廣梅」既係事後向被告辛○○回報其前往翔登
    洗衣店燒衣服之情形，被告辛○○於接獲回報後尚表示「好
    OK謝謝」，足見被告辛○○事前知悉「李廣梅」之縱火行為
    ，且有所請託或指示，核與被告辛○○於警詢供稱有教唆「
    李廣梅」等人前往翔登洗衣店等語相符，足認被告此部分自
    白可以採信，且與事實相符。
(五)綜上，本件事證明確，被告辛○○犯行堪以認定，應依法論
    科。
二、刑法於94年1月7日修正通過，於同年2月2日公布，並於95年
    7月1日施行。按行為後法律有變更者，適用行為時之法律，
    但行為後之法律有利於行為人者，適用最有利於行為人之法
    律，修正後之刑法第2條第1項定有明文。此條規定乃與刑法
    第1 條罪刑法定主義契合，而貫徹法律禁止溯及既往原則，
    係規範行為後法律變更所生新舊法律比較適用之準據法，是
    刑法第2條本身雖經修正，但刑法第2條既屬適用法律之準據
    法，本身尚無比較新舊法之問題，應一律適用裁判時之現行
    刑法第2 條規定以決定適用之刑罰法律。又本次刑法修正之
    比較新舊法，應就罪刑有關之共犯、未遂犯、想像競合犯、
    牽連犯、連續犯、結合犯，以及累犯加重、自首減輕暨其他
    法定加減原因（如身分加減）與加減例等一切情形，綜其全
    部罪刑之結果而為比較（最高法院95年度第8 次刑庭會議決
    議可資參照）。茲就本件適用刑法法條新舊法比較之情形分
    論如下：
(一)關於罰金刑之最低度刑：修正前刑法第33條第5 款規定「罰
    金：（銀元）一元以上。」，並依罰金罰鍰提高標準條例第
    1 條前段規定提高10倍，現行法規所定貨幣單位折算新臺幣
    條例第2條折算新台幣為30元；修正後刑法第33條第5款規定
    「罰金：新臺幣一千元以上，以百元計算之。」，以舊法對
    被告較為有利。
(二)關於累犯：修正前刑法第47條規定，行為人不論故意犯或過
    失犯，均有累犯規定之適用，法律效果為加重本刑至2分之1
    。新修正刑法第47條第1 項則限於行為人故意犯罪，始有累
    犯規定之適用，然本案事實無論適用新刑法第47條第1 項或
    舊刑法第47條之規定，均構成累犯，而無何差異。
(三)結論，就上開各項條件綜合比較結果，依刑法第2條第1項前
    段之「從舊從輕」原則，適用修正前之相關刑罰法律，對被
    告較為有利，自應適用修正前刑法規定處斷。
(四)另修正前刑法第29條規定：「教唆他人犯罪者，為教唆犯。
    教唆犯，依其所教唆之罪處罰之。」修正後刑法第29 條第1
    項、第2 項規定：「教唆他人使之實行犯罪行為者，為教唆
    犯。教唆犯之處罰，依其所教唆之罪處罰之。」因本條僅為
    文字修正，應逕適用裁判時法即修正後刑法第29條規定（最
    高法院95年11 月7日95年度第21次刑事庭會議決議意旨參照
    ），而無新舊法比較之問題，附此敘明。
三、核被告辛○○所為，係犯刑法第29條第1 項、第175條第1項
    之教唆放火燒燬他人所有物罪，依刑法第29 條第2項規定，
    依其所教唆之罪處罰之。查被告辛○○前因妨害公務、妨害
    兵役案件，經臺灣桃園地方法院分別以88年度壢簡字第1030
    號、90年度壢簡字第637 號判決判處有期徒刑4月、2月確定
    ，二案接續執行，於92年4月2日執行完畢，有本院被告前案
    紀錄表在卷可按，其受有期徒刑之執行完畢後，5 年以內再
    犯本件有期徒刑以上之罪，為累犯，依修正前刑法第47條之
    規定加重其刑。
四、原審同此認定，因依刑法第29條第1 項、第175條第1項、修
    正前刑法第47條各規定，於審酌被告辛○○犯後矢口否認，
    未見悔意，態度非佳，及所涉上開犯行造成被害人損害之程
    度等一切情狀，量處有期徒刑1年6月，並以被告辛○○所犯
    之罪於96年4 月24日前為之，合於中華民國九十六年罪犯減
    刑條例第2條第1 項第3款規定，爰依該條例第7條第1項減為
    有期徒刑9月。核其認事用法，俱無違誤，量刑亦甚允洽。
    被告上訴意旨，仍執陳詞，否認犯罪，為無理由，應予駁回
    。
五、公訴意旨認被告辛○○所為教唆他人放火部分亦涉犯刑法第
    305 條之恐嚇危害安全罪嫌，惟證人D、E均未證稱放火之人
    有恫稱何言語，亦難僅以「李廣梅」等人放火之行為，即認
    被告辛○○教唆「李廣梅」等人係基於恐嚇之犯意為之。是
    此部分並無證據證明，與恐嚇罪之構成要件即屬有間，因公
    訴人認此部分與前開有罪部分有想像競合犯之裁判上一罪關
    係，爰不另為無罪之諭知，附此敘明。
乙、無罪部分：
一、公訴意旨略以：
(一)被告戊○○係松聯幫松賢堂堂主，被告己○○係副堂主，共
    同指揮該犯罪組織，並陸續吸收成員被告丙○○、庚○○、
    辛○○、丁○○、甲○○、乙○○等人，參與該堂不法活動
    ，成立有內部管理結構，以暴力逼討債務為宗旨，具有集團
    性、常習性、脅迫性或暴力性之不法組織，被告戊○○在台
    北市中山區○○○路409號2樓開設PP夜總會，作為其幫派活
    動之堂口，被告庚○○、辛○○、甲○○、乙○○平時則在
    店內擔任員工，因認被告戊○○、己○○涉犯組織犯罪防制
    條例第3條第1項前段之指揮犯罪組織罪嫌，被告庚○○、辛○○、丙○○、丁○○、甲○○、乙○○涉犯組織犯罪防制
    條例第3條第1項後段之參與犯罪組織罪嫌等語。
(二)被告戊○○受不詳之人委託討債，於94年8月18日上午9時許
    ，率被告己○○、丙○○、乙○○、甲○○、庚○○、辛○○、丁○○及年籍姓名不詳等20餘名身穿黑衣之成年男子，
    分乘4、5部車輛至藍鷹高爾夫球場，其等先堵住球場大門出
    入道路，攔下所有欲進入球場打球之客人車輛，表示球場今
    日停業，命客人調轉車頭離去，不得進入球場，以此強暴手
    段，使球場無法營業，妨害球場之營業權利。嗣球場人員向
    桃園縣政府警察局平鎮分局三和派出所報案，被告戊○○見
    警方派員前來查看，迅即帶人離開，俟警員離去，被告戊○○又帶人回球場，同樣堵住大門通路，不讓客人進場打球，
    妨害球場營業權利，至同日下午1 時許，被告戊○○見已有
    威嚇效果，始帶人離去。數日後，即同年月23日上午11時許
    ，被告戊○○又率被告己○○、丙○○、庚○○、辛○○、
    丁○○、甲○○、乙○○等10餘名身穿黑衣之成年男子，共
    同基於概括之犯意聯絡，至藍鷹高爾夫球場，以同一強暴方
    式，堵住球場大門通道，不准球場客人進入打球，妨害球場
    營業權利，因認被告戊○○、己○○、丙○○、庚○○、辛○○、丁○○、甲○○、乙○○涉犯刑法第304 條之強制罪
    嫌。
(三)被告戊○○指示被告丙○○，於95年1月2日19時許至熊貓一
    族卡拉OK店，自稱為「吳先生」，以受託討債為由，向C 表
    示，其係受綽號「依依」之女子委託前來收錢，並以「不用
    說那麼多，還錢就對了，如果不還錢的話，店也不用開了」
    等妨害該店經營財產權之威嚇語詞，恫嚇C；翌日即95年1月
    3日，被告丙○○再打電話至店內向C恫嚇稱：「我給你3天
    ，3 天不算出來，你也別算了，當醫藥費好了」等語；數日
    後，同年1月8 日20時許，丙○○又至上址店內討債，並向C
    恫嚇「今天一定要收到錢，把錢拿出來就對了，要不然就不
    用還了，拿去當醫藥費算了」，隨即動手砸摔店內桌椅（毀
    損部分未據告訴），繼又對C 恫嚇稱「再不還錢，店就不要
    開了，出門的話小心一點會發生什麼事也不知道，店也不要
    想再開了」等語；嗣後一個月內，被告丙○○又至該店兩次
    ，每次均出言恐嚇C還錢，使C心生畏懼，而陸續交付約16萬
    元之現金予被告丙○○，因認被告戊○○涉犯刑法第305 條
    之恐嚇罪嫌等語。
二、按犯罪事實應依證據認定之，無證據不得認定犯罪事實；不
    能證明被告犯罪者或其行為不罰者，應諭知無罪之判決，刑
    事訴訟法第154條第2項、第301條第1項，分別定有明文。復
    按認定不利於被告之事實，須依積極證據，苟積極證據不足
    為不利於被告事實之認定時，即應為有利於被告之認定，更
    不必有何有利之證據，最高法院30年上字第816 號著有判例
    ，可資參照。
三、被告戊○○、己○○、庚○○、辛○○、丙○○、丁○○、
    甲○○、乙○○涉犯組織犯罪防制條例罪嫌部分：
(一)公訴人認被告戊○○等人涉有上開罪嫌，係以被告己○○、
    庚○○、辛○○、丁○○、甲○○、乙○○之供述，被告戊○○使用0000000000號、被告丁○○使用0000000000號行動
    電話之通訊監察譯文、扣獲被告丁○○繡有「松」字黑色襯
    衫1 件為主要論據。訊據被告戊○○、己○○、庚○○、辛○○、丙○○、丁○○、甲○○、乙○○均堅決否認有何違
    反組織犯罪防制條例之犯行。
(二)按犯罪組織，係指三人以上，有內部管理結構，以犯罪為宗
    旨或以其成員從事犯罪活動，具有集團性、常習性及脅迫性
    或暴力性之組織而言，可知該法所指之「組織」，自集團性
    而言，除應要有三人以上外，該組織須有內部管理結構，主
    持人與成員間應有層級之分，且組織本身亦不應因主持人或
    其他管理人或成員之更換而有所異同；自常習性而言，該組
    織之存續在時間上具有長久性，且並非為某一特定犯罪，或
    某特定人士而組成；而自脅迫性、暴力性而言，該組織成立
    之目的係以不正當手段從事某種類或不特定種類之犯罪為目
    的；是若多數共犯結合謀議，因怨挾持某人，希圖加害，此
    僅係相約為特定之一個犯罪之實行者，則僅為一共犯結構而
    已，不能逕以犯罪組織論之。
(三)經查：被告庚○○、丁○○、甲○○、乙○○、辛○○固於
    警詢時坦承為松聯幫松賢堂成員（見偵查卷第75、110、127
    、137、89 頁），然被告丁○○、甲○○、辛○○於檢察官
    偵訊時隨即否認為松聯幫松賢堂成員（見偵查卷第248、238
    、244 頁），而被告庚○○、乙○○於檢察官偵訊時，雖亦
    承認為松聯幫松賢堂成員，惟被告庚○○供稱：「（你有加
    入松聯幫松賢堂？）我有，我只知道加入松聯幫，我是94年
    8 、9 月時加入，在台北市○○○路PP夜總會那裡是掛少爺
    職務。（你在松賢堂做何事？）沒有做什麼事，我主要是在
    七哥林森北路的PP夜總會當少爺。」（見偵查卷第 251-252
    頁）；被告乙○○供稱：「（你在警詢稱，你有由己○○介
    紹參加松聯幫松賢堂，如何才算參加？）就是到桃園龍潭的
    餐廳吃飯。（和何人吃飯才算加入？）和阿賓、曾志豪、小
    胖、李廣梅、丁○○吃飯就算。（加入松聯幫松賢堂之後，
    要做何事？）沒有啊，沒有人告知我要做何事。」（見偵查
    卷第240 頁），均未述及松聯幫松賢堂為有內部管理結構，
    以犯罪為宗旨或以其成員從事犯罪活動，具有集團性、常習
    性及脅迫性或暴力性之組織。再者，上開被告於原審及本院
    審理時均否認加入松聯幫松賢堂，是在無其他證據佐證下，
    不足以認定上開被告成立組織犯罪防制條例之罪。又被告戊○○率被告己○○、丙○○、甲○○、乙○○、庚○○、辛○○、丁○○於94年8月18日9時許，前往桃園縣龍潭鄉三水
    村南坑14號藍鷹高爾夫球場，恐嚇球場人員；及被告戊○○
    受託討債，指示丙○○、甲○○、庚○○於95年8月2日下午
    3 時許，至台北市中山區○○○路286號之聯麒科技股份有限
    公司，以使人行無義務之事之方式討債之犯行，均經原審判
    決認定明確，且經被告於本院審理時撤回上訴而確定。查被
    告所為上開二次犯行，固有集團性之特徵，然時間相距達 1
    年，且雖以脅迫之方式為之，然依現有證據亦不足以認定其
    以從事犯罪為目的。至於公訴人所舉之通訊監察譯文，僅能
    認被告戊○○有與「四海幫」、「圓仔花」往來，再扣得之
    「松」字黑色襯衫1 件亦未能證明被告戊○○等有發起、組
    織或參與犯罪組織，是上開證據均未能證明松聯幫松賢堂之
    成員為何人，主持人為何人，該組織是否具有持續存在之長
    久性，以及該組織係以犯罪為目的而成立，核與組織犯罪防
    制條例規定之犯罪組織構成要件有間。
四、被告戊○○、己○○、丙○○、庚○○、辛○○、丁○○、
    甲○○、乙○○涉犯刑法第304條之強制罪嫌部分：
(一)檢察官認被告涉有上開罪嫌，係以證人A、B、H 之證述，及
    被告戊○○使用0000000000號、被告己○○使用0000000000
    號、被告辛○○使用0000000000號、被告丁○○使用000000
    0000號行動電話之通訊監察譯文為主要論據。訊據被告固對
    於94年8 月間有至藍鷹高爾夫球場之事實坦承不諱，惟堅決
    否認有何強制罪犯行，辯稱：僅是去拉白布條抗議，沒有阻
    止客人打球等語。
(二)經查，證人A 於原審證稱：「（他們有不讓車輛進出的情況
    ？）有。（你聽不到他們與進出車輛的交談，如何判斷是他
    們不讓車輛進出？）那是客人反應要進來打球，不讓他們進
    來。（客人用什麼方式反應？何時反應？）客人不是跟我講
    ，是跟球場的人講。（所以你不是直接聽到客人反應說門口
    的人不讓他進來？）是。...（就你所見的情形，綽號小七
    的男子及其他黑衣人進入球場後，到離開球場之前，是否有
    其他客人可以進入消費？）一樣可以進來消費，但那時間沒
    有客人消費。」等語（見原審卷三第50-52頁），證人B則證
    稱：「（當天現場那群人主要和藍鷹高爾夫球場何人談判？
    ）他們沒有進入球場，被管區堵在外面，因為管區沒有離開
    ，從早到晚，到下午2、3點，3點多40分左右，到晚上6點多
    他們又回來看看。....當天車子停兩排，客人無法進來，打
    電話進來，可能舉白布條的原因。」等語（見原審卷三第54
    -57頁），又證人H於原審證稱：「（除了進入會館的人以外
    ，其餘抗議的人是否在高爾夫球場的門口？）我人在會客室
    ，外面的情況我不了解。....（當時會館會客室內，藍鷹高
    爾夫球場的員工有幾人？）除了我之外，球友找我開門之後
    就離開了。（幾位球友來找你？）忘記了。....（你剛才提
    及有球友到會客室來找你，球友找你的時候，有無特別提到
    什麼事情？）沒有，謝謝我的幫忙打完球要走了。（94年8
    月18日你在會館大廳一樓，有無看到球友？）有。幾位忘記
    了。（看球友他們在做什麼？）進進出出。....（你是否知
    道那些進進出出的球友當天是否有打球？）多少應該有。（
    為何說應該有，球友在打球的時候你人在旁邊？）沒有，他
    們打完球會經過會館。」等語（見原審卷三第153-158頁）
    ，則證人A、B、H之證述均無法證明被告戊○○等人有圍堵
    藍鷹高爾夫球場門口，不讓客人進入之情形，且依證人H之
    證述，該日藍鷹高爾夫球場仍有多人來來去去，則被告戊○○等人是否將藍鷹高爾夫球場道路堵住，不讓客人進入一情
    ，尚非無疑。
(三)證人B 固於原審證稱：「（到底綽號小七以及其他黑衣男子
    在94年8 月間總共來藍鷹高爾夫球場幾天？）來兩天。（這
    兩天都是上下午都有來？）對。因為員工都心生畏懼，客人
    都不來，事情傳的很大，客人上午不敢來，下午也不敢來。
    ....（你說客人無法進來，客人有直接向你反應？）沒有，
    車子被堵，他們就回頭了。」等語（見原審卷三第55-56 頁
    ），惟客人既未直接向B 反應，尚不能排除客人係因見球場
    有人前來討債鬧事而回頭，證人B 所述「車子被堵，他們就
    回頭」，僅能認屬其推測之詞，尚不能憑此遽認被告戊○○
    等人確有以強暴、脅迫方式妨害客人進入藍鷹高爾夫球場。
(四)被告戊○○等人所使用之行動電話通聯內容雖迭有「做白布
    條」、「把人攔在那裡」、「調小鬼過去」、「20多30個（
    人過去）」、「把大門圍起來」等話語，此有通訊監察譯文
    在卷足憑（見偵查卷第158-159頁、第62 頁），惟藍鷹高爾
    夫球場當日既仍有人得以進出，業如前述，且有員警到場一
    節，據證人B、H證述歷歷（見原審卷三第54-58、151-160頁
    ），則被告戊○○等人雖於電話中談論「不讓人進入藍鷹高
    爾夫球場」，惟單獨據此仍難推論被告戊○○等人當日確有
    圍堵藍鷹高爾夫球場大門，不讓人進出之行為。
五、被告戊○○涉犯刑法第305條之恐嚇罪嫌部分：
    公訴人認被告戊○○涉有上開罪嫌，並未舉出證據，證人丙○○於原審作證亦未陳述係被告戊○○指使而至熊貓一族卡
    拉OK店恐嚇被害人。
六、綜上，公訴人所指被告戊○○等所涉上開犯嫌，所提出之證
    據均無法使本院形成無合理懷疑之確切心證，此外，本院復
    查無其他積極證據足以證明，揆諸上開法條及判例意旨，上
    開部分不能證明被告犯罪，自應為被告戊○○、己○○、庚○○、辛○○、丙○○、丁○○、甲○○、乙○○無罪之諭
    知。
七、原審因予諭知被告無罪之判決，經核尚無違誤。公訴人上訴
    意旨略以：（一）本件被告等多坦承並供稱其餘被告指揮或
    參與松聯幫松賢堂之犯罪組織，且被告戊○○率被告己○○
    、丙○○、甲○○、乙○○、庚○○、辛○○等於94年8 月
    18日上午9 時，前往桃園縣龍潭鄉三水村南坑14號藍鷹高爾
    夫球場，恐嚇球場人員交出負責人之犯行；被告丙○○有於
    95年1 月2日19時，至臺北市○○區○○路45巷17號1樓熊貓
    一族卡拉OK店以恐嚇方式討債之事實；被告辛○○有於95年
    1月4日，教唆「李廣梅」等不詳姓名、年籍之成年男子，至
    桃園縣蘆竹鄉○○○街37號放火及毀損之事實；被告戊○○
    有受託討債而指示被告丙○○、甲○○、庚○○於95年8月2
    日15時，至臺北市中山區○○○路286 號之聯麒科技股份有
    限公司，以使人行無義務之事之方式討債之犯行（詳參原審
    判決書第4頁第13行至第6頁第3行）。衡其犯罪時間長達1年
    ，慣以堂主兼PP夜總會負責人對外接洽受任處理債務事宜，
    下達指令，交由其他組織成員之被告執行暴力討債、圍事，
    具有犯罪之常習性、脅迫性或暴力性。詎原審判決猶認不足
    以認定被告等涉犯組織犯罪防制條例之罪，認事用法尚非妥
    適。（二）證人A於警詢證稱：於94年8月18日上午9時許，
    藍鷹高爾夫球場大門入口處出現4、5台車，從車上下來約20
    多名穿黑衣之男子，把大門圍起來，將客人攔下，不讓客人
    進場打球，客人反應要進來打球卻不讓他們進來，他在會館
    可以看到大門及車輛進出情形，其中一名帶頭男子帶7 、8
    名身穿黑衣小弟將球場陳姓協理帶到會客室，自稱姓「彭」
    綽號「小七」，恐嚇陳姓協理說：如1小時內不將負責人交
    出來，要讓陳姓協理與會計斷手斷腳，另彭姓男子又叫小弟
    將會計帶進會客室，恐嚇同樣話語，證人A聞言害怕，遂撥
    打電話報警，一直到當天下午彭姓男子一夥才離去。另自稱
    松聯幫之彭姓男子又於94年8月23日帶同10餘名身穿黑衣之
    小弟前往藍鷹高爾夫球場，並指揮將球場大門圍住，不准客
    人入內打球，該彭姓男子帶4名小弟在會客室內，恐嚇陳姓
    協理要在2小時內找出總經理，不然要讓斷手斷腳，並指認
    被告丙○○有進入辦公室；被告庚○○有圍在路上不讓客人
    進入；被告甲○○有圍在路上不讓客人進入；被告辛○○有
    圍在路上不讓客人進入；被告乙○○有圍在路上不讓客人進
    入；被告戊○○、己○○是帶頭之人等語明確。證人B 證稱
    ：被告等之行為讓藍鷹高爾夫球場無法營業，渠等行徑恐嚇
    他及員工之人身安全，他當時人在會館二樓辦公室，可以看
    到大門口及會館櫃臺，另外會館一樓之情形及大門口之狀況
    ，也有閉路電視及錄音，是他自己看到現場之狀況，事後陳
    協理也有轉述遭恐嚇之情節等語。另被告辛○○與己○○電
    話中提及「明天就車子不要讓他們進去就好了。」、「七哥
    的意思也是這樣。」、「七哥說一大早車子就要攔了，大概
    8點就要攔了，1台也不要讓他們進去。」另外被告己○○與
    某男通話中提及「如果有人要進去就不讓他進入，也不能出
    來。」、「陳協理說什麼聯絡不到他們總經理。」。原審判
    決亦認被告等其中一人確有於案發當日對證人H恫嚇斷手斷
    腳之犯行（詳參原審判決第8頁第29行至第11頁第23行）。
    藍鷹高爾夫球場職員遭受恐嚇，車輛亦難以進出高爾夫球場
    大門，則該球場如何營業？原審判決猶認此部分未涉犯強制
    罪，適用法律似有違誤。（三）證人C 證稱：他開設熊貓一
    族卡拉OK店，95年1 月2日下午7時許，自稱姓吳之男子到店
    裡面替綽號「依依」之女子討債，恐嚇「不用說那麼多，還
    錢就對了，如果不還錢的話，店也不用開了。」翌日在電話
    中恐嚇「如果不還錢就不用還了，拿去當醫藥費算了。」，
    復於95年1月8日又到店裡恐嚇「今天一定要收到錢，把錢拿
    出來就對了，要不然就不用還了，拿去當醫藥費算了」，並
    摔店內桌椅，嗣再恐嚇「再不還錢，店就不要開了，出門的
    話小心一點會發生什麼事也不知道，店也不要想在開了。」
    ，退款時，該自稱姓吳男子亦在場等語明確。被告丙○○所
    使用之0000000000號行動電話於95年1月3日之通訊監察譯文
    中有「被害人：那你告訴我有幾個人來談。被告丙○○：很
    多人，今天叫張三，明天叫李四。」。此部分應係被告戊○○所指揮之犯罪組織，受任處理債務糾紛，而由被告戊○○
    指示被告丙○○所為。惟查：（一）部分被告於警詢、偵查
    中關於加入松聯幫松賢堂之自白，尚無其他證據證明其自白
    與事實相符；而共同被告間於警詢時關於其他被告參加、指
    揮松聯幫、松賢堂之供述，亦因組織犯罪防制條例第12條第
    1 項中段之規定，並非在檢察官或法官面前作成，且未經踐
    行刑事訴訟法所定訊問證人之程序，不得採為證據。參以被
    告所為之犯行，僅有二次犯行有集團性之特徵，然時間相距
    達1 年，且雖以脅迫之方式為之，然依現有證據亦不足以認
    定其以從事犯罪為目的，原審判決認不足以認定被告涉犯組
    織犯罪防制條例之罪，並無違誤。（二）證人A、B警詢之陳
    述為被告以外之人於審判外之陳述，依刑事訴訟法第159 條
    第1項之規定，除法律有規定者外，不得作為證據。查證人A
    於警詢所為之陳述與審判中並非完全一致，其於原審審理時
    既經到庭作證，且經當事人交互詰問，而於警詢所為之陳述
    並無具有較可信之特別情況，自不得作為證據。又被告辛○○、己○○等人雖於電話中談論攔車、不讓人進入等事宜，
    惟與證人H 證稱藍鷹高爾夫球場當日既仍有人得以進出之情
    不符，據此尚難推論被告當日確有圍堵藍鷹高爾夫球場大門
    ，不讓人進出之行為。至於被告於94年8 月18日雖有恐嚇犯
    行，然與其是否有堵住藍鷹高爾夫球場大門，係屬二事，亦
    難以此認被告當然有強制犯行。（三）證人 C、被告丙○○
    均未提及被告戊○○有涉及向C 討債，公訴人推論此部分應
    係被告戊○○所指揮之犯罪組織，受任處理債務糾紛，而由
    被告戊○○指示被告丙○○所為，尚屬無據。（四）綜上，
    公訴人上開所指，均屬無據。公訴人上訴意旨，仍執前詞，
    指摘原判決不當，為無理由，應予駁回。
據上論斷，應依刑事訴訟法第368條，判決如主文。
本案經檢察官壽勤偉到庭執行職務。
中    華    民    國    99    年    7     月    1     日
                  刑事第五庭  審判長 法  官  高明哲
                                     法  官  高玉舜
                                     法  官  劉秉鑫
以上正本證明與原本無異。
如不服本判決，應於收受送達後10日內向本院提出上訴書狀，其
未敘述上訴之理由者並得於提起上訴後10日內向本院補提理由書
（均須按他造當事人之人數附繕本）「切勿逕送上級法院」。
                                     書記官  蔡宜蓁
中    華    民    國    99    年    7     月    1     日
附錄：本案論罪科刑法條全文
中華民國刑法第175條
（放火燒燬住宅等以外之物罪）
放火燒燬前二條以外之他人所有物，致生公共危險者，處1年以
上7年以下有期徒刑。
放火燒燬前二條以外之自己所有物，致生公共危險者，處3年以
下有期徒刑。
失火燒燬前二條以外之物，致生公共危險者，處拘役或3百元以
下罰金。

司法院資訊處製作；財團法人民間司法改革基金會備份。
